【裁判字號】    97,消債更,142
【裁判日期】    980819
【裁判案由】    更生事件
【裁判全文】
臺灣基隆地方法院民事裁定           97年度消債更字第142號
聲  請  人  乙○○
即  債務人
代  理  人  胡鳳嬌律師
上列當事人因消費者債務清理事件聲請更生，本院裁定如下：
    主  文
聲請駁回。
聲請費用由聲請人負擔。
    理  由
一、按更生之聲請有下列情形之一者，應駁回之：(一)債務人曾依
    本條例或破產法之規定而受刑之宣告；(二)債務人曾經法院認
    可和解、更生或調協，因可歸責於己之事由，致未履行其條
    件；(三)債務人經法院通知，無正當理由而不到場，或到場而
    不為真實之陳述，或拒絕提出關係文件或為財產變動狀況之
    報告，消費者債務清理條例（下稱消債條例）第46條定有明
    文。又聲請更生或清算不合程式或不備其他要件者，法院應
    以裁定駁回之，但其情形可以補正者，法院應定期間先命補
    正，復為消債條例第8條所明定。是以，債務人於法院裁准
    消費者債務清理程序開啟前，基於謀求自身經濟生活更生之
    目的，當以積極誠實之態度，配合法院進行各項程序。法院
    雖依消債條例第10條之規定，有依職權調查必要之事實及證
    據之責，然基於債務人對自身財務、信用、工作之狀況，本
    應知之最詳之理，且按消債條例第44條、第82條及第46條第
    3款之意旨，苟債務人怠於配合法院調查，或有不實陳述之
    情形，法院亦得駁回債務人之聲請，顯見消債條例乃藉由課
    予債務人協力義務之方式，以示其確有債務清理之誠意。
二、本件聲請意旨略以：聲請人有不能清償債務之虞，於消債條
    例施行前曾依銀行公會債務協商機制於96年1月19日與最大
    債權銀行中國信託商業銀行股份有限公司（下稱中國信託）
    達成協商，每月清償新臺幣（下同）26,932元，另又與萬泰
    商業銀行股份有限公司（下稱萬泰銀行）、台新商業銀行股
    份有限公司（下稱台新銀行）個別成立協商，約定每月分別
    清償5,000元及6,022元，此外尚有民間借貸每月需償還7,00
    0元不等，每月還款總計42,954元，已遠遠超過聲請人之月
    所得40,000元，每月除基本生活費外，民間借貸利息、互助
    會及卡債，均須向朋友借貸，以債養債，協商時其實已無法
    繳交協商金額，聲請人顯有不可歸責於己致履行顯有重大困
    難之事由等語。
三、聲請人固主張其有如聲請意旨所示之不可歸責於己致履行顯
    有重大困難之事由，然查：本院因審查聲請人97年6月26日
    之更生聲請狀及所附資料，發現有待釐清之處，遂於97年7
    月16日以裁定命聲請人補正、說明相關待查之事項，該裁定
    已於97年7月21日合法送達聲請人，此有本院送證書在卷可
    稽。聲請人則於97年7月29日具狀向本院說明，並補具相關
    文件在案。然本院於審酌其補正資料內，關於「補正聲請人
    及其扶養人丁○○、戊○○、己○○、庚○○、甲○○、丙○○聲請前2年內財產、收入狀況說明及相關證據」之部分
    ，聲請人固羅列上開人等97年名下財產現值，並檢具各人95
    、96年度綜合所得稅各類所得資料清單，及聲請人、丁○○
    、戊○○、己○○之台證綜合證券97年6月2日集保庫存資料
    明細為證。惟查，聲請人95年綜合所得中營利所得（即股息
    、股利）高達232,044元，足見於95年聲請人名下擁有大量
    股票，而96年聲請人綜合所得中營利所得卻減至42,553元，
    至97年聲請人名下所有股票更僅餘現值18,902元之零股之事
    實，有聲請人95、96年度綜合所得稅各類所得資料清單及台
    證綜合證券97年6月2日集保庫存資料明細在卷可稽，足見聲
    請人於95至96年間大量出售持有之股票，且經本院通知補正
    仍未據實陳報出售股票之所得。且查，受聲請人扶養之未成
    年子女丁○○、戊○○及己○○名下所有股票亦均分別於95
    至96年間大量出售乙情，有其等95、96年度綜合所得稅各類
    所得資料清單及台證綜合證券97年6月2日集保庫存資料明細
    在卷可憑，聲請人亦未陳報其未成年子女出售股票之所得，
    堪認聲請人隱匿大部分買賣股票之財產未誠實陳報。又聲請
    人陳稱於95年4月19聲請人母親甲○○匯款100萬元至聲請人
    萬泰銀行帳戶以供聲請人清償95年協商成立後應依協商條件
    清償之債務乙情，固據其甲○○之基隆一信活期存款存摺內
    頁電匯紀錄為證，惟金錢交付之原因本非僅消費借貸，聲請
    人就此未提出其他證據證明甲○○匯款之原因關係確係消費
    借貸，僅空言主張借貸關係之存在，已非可採；況聲請人謂
    其向甲○○借款係為依95年協商條件清償，惟查，聲請人於
    95年、96年與最大債權銀行中國信託及萬泰銀行、台新銀行
    成立協商後，僅分別清償377,048元、108,396元、22,000元
    後，自97年3月至5月間即未再依約清償等情，亦有聲請人提
    出之繳款收據在卷可稽，則聲請人一方面主張向其母借貸以
    履行協商條件，每月須清償7,000元，另一方面又於100萬元
    尚未全部用以履行協商條件時即拒不依約履行，且未陳報上
    開100萬扣除已用以依約清償部分作何用途、尚餘若干，益
    見聲請人未誠實陳報其財務狀況。另查，聲請人陳其母甲○○聲請前2年內無薪資收入云云，然查，基隆市辛○業職業
    工會於96年1月1日為甲○○加保勞工保險，投保薪資21,900
    元，至今無退保紀錄，有甲○○之勞工保險被保險人投保資
    料表在卷足參，是以甲○○自96年1月1日起每月薪資收入至
    少21,900元，聲請人此部分所陳亦非屬實。末查，甲○○之
    95、96綜合所得中營利所得分別為43,233元、36,572元，聲
    請人父親丙○○之95、96年綜合所得中營利所得分別為3,48
    1元、11,741元，有其等95、96年度綜合所得稅各類所得資
    料清單在卷可按，足見聲請人父母均擁有多數股票，尤其甲○○每月尚有薪資收入，業如上述，聲請人竟仍陳稱按月給
    付父母扶養費用5,000元，亦有浮報支出之嫌。綜上所述，
    聲請人對己身清償能力與財務狀況，本應知之甚詳，竟刻意
    隱匿其財產及經濟來源，而未就收入狀況及還款能力為不實
    陳報，經本院命其就個人財務狀況為據實報告，仍未據實陳
    報，已違反其協力義務，顯有消債條例第46條第3款規定之
    違反，揆諸首揭說明，自應駁回其更生之聲請，爰裁定如主
    文。
中    華    民    國    98    年    8    月    19    日
                      民事庭法  官  姚貴美
上為正本係照原本作成。
如不服本裁定，應於裁定送達後10日內，以書狀向本院提出抗告
，並繳納抗告費新臺幣1000元。
中    華    民    國    98    年    8    月    19    日
                            書記官  詹小瑤


司法院資訊處製作；財團法人民間司法改革基金會備份。
